【裁判字號】    90,簡上,20
【裁判日期】    920402
【裁判案由】    侵權行為損害賠償
【裁判全文】
臺灣臺北地方法院民事判決  九十年度簡上字第二○號
    原      告  乙○○
    訴訟代理人  戊○○
    被      告  甲○○
                上紀實業有限公司
                            設.
    右  一  人
    法定代理人  丁○○      住台北市○○路○段八六巷三四號四樓
    訴訟代理人  丙○○      住.
右當事人間請求侵權行為損害賠償事件，上訴人對於中華民國八十九年一月二十八日
本院台北簡易庭八十八年度北簡字第一六九六０號第一審簡易判決提起上訴，本院自
為判決如左：
    主      文
原判決廢棄。
被告應連帶給付原告新台幣壹拾伍萬零伍拾元，及自民國八十八年十一月十一日起至
清償日止，按年息百分之五計算之利息。
原告其餘之訴駁回。
訴訟費用由被告連帶負擔百分之五十一，其餘由原告負擔。
本判決於原告以新台幣伍萬元供擔保後，得假執行。
原告其餘假執行之聲請駁回。
    事      實
甲、原告方面：
一、聲明：
（一）被告應連帶給付原告新台幣（下同）二十六萬三千零五十元及自起訴狀繕本送
      達被告翌日起至清償日止，按年息百分之五計算之利息。
（二）願供擔保，請准宣告假執行。
二、陳述略稱：被告甲○○係坐落台北市○○路「風和陛廈」工地之模板承包商，於
    民國（下同）八十八年四月二十四日下午四時許，在「風和陛廈」工地內，因不
    滿身為工地監工之原告指示被告趕工之態度，竟與其所僱用之姓名不詳之工人二
    人，拾現場之磚塊等鈍器毆打原告，致原告受有耳膜破裂、頭部分別裂傷及右手
    指擦傷等傷害，住院治療六日。被告甲○○不法侵害原告成傷，致原告受有支出
    醫藥費一萬七千七百五十元之財產上損害，又原告受此傷害，造成須長期治療、
    身心恐懼等身心痛苦，為此依侵權行為損害賠償請求權請求被告應賠償原告財產
    上損害醫藥費一萬七千七百五十元，減少勞動能力之損害四萬五千三百元及非財
    產上損害之精神慰撫金二十萬元。被告上紀實業有限公司（下稱上紀公司）係甲
    ○○之僱用人，依民法第一百八十八條規定應連帶負賠償責任，為此提起本訴，
    請求被告連帶賠償如聲明所示。
三、證據：提出醫療費收據及交通明細等件為證。
乙、被告方面：
一、聲明：原告之訴及假執行之聲請均駁回。
二、陳述略稱：
  １被告甲○○：伊之刑事判決部分業已執行完畢，不願賠償原告。楊炳發才是其僱
    佣人。
  ２被告上紀公司雖未於最後言詞辯論日到場，惟據其以前到場所為之陳述略以：被
    告甲○○並非其受僱之員工，自無庸對上開行為負連帶責任。
三、證據：均未提出證據。
丙、本院依職權調取本院八十八年度易字第二五三九號刑事卷宗並函詢台北市立忠孝
    醫院及耕莘醫院。
    理      由
甲、程序方面：
一、依民事訴訟法第四百五十一條第一項、第二項規定：「第一審之訴訟程序有重大
    之瑕疵者，第二審法院得廢棄原判決，而將該事件發回原法院。但以因維持審級
    制度認為必要時為限。前項情形，如兩造合意願由第二審法院就該事件為裁判者
    ，應即自為判決。」查上訴人即被告甲○○於民國（下同）八十九年一月十一日
    至同月十四日，因案在監服刑，有臺灣臺北地方法院法務部在監在押資料表、臺
    灣高等法院檢察署刑案記錄簡覆表在卷可稽。而本院台北簡易庭原訂定於八十九
    年一月十四日上午十時三十分之言詞辯論通知書，係於同年一月三日以存送達之
    方式寄存於被告甲○○住所地之蘆洲派出所，此有前開送達通知書回證附在原審
    卷第九頁可按，是被告甲○○於原審所訂八十九年一月十四日上午十時三十分進
    行之訴訟程序，顯非業經合法送達，無正當理由而不到場。原審踐行之訴訟程序
    雖有重大之瑕疵，惟兩造已合意願由第二審法院就該事件為裁判者，自應由本院
    自為第一審之判決，合先敘明。
二、本件被告上紀公司未於最後言詞辯論期日到場，核無民事訴訟法第三百八十六條
    所列各款情形，應依原告之聲請，由其一造辯論而為判決。
乙、得心證之理由：
一、本件原告起訴主張被告甲○○於八十八年四月二十四日下午四時許，在台北市○
    ○路「風和陛廈」工地內，因不滿原告指示被告趕工之態度，竟與其所僱用之姓
    名不詳之工人二人，拾現場之磚塊等鈍器毆打原告，致原告受有耳膜破裂、頭部
    分別裂傷及右手指擦傷等傷害，經住院治療六日。被告甲○○不法侵害原告成傷
    ，致原告受有支出醫藥費一萬七千七百五十元之財產上損害，又原告受此傷害，
    造成須長期治療、身心恐懼等身心痛苦，為此依侵權行為損害賠償請求權請求被
    告應賠償原告財產上損害醫藥費一萬七千七百五十元，減少勞動能力之損害四萬
    五千三百元及非財產上損害之精神慰撫金二十萬元等語。
    被告甲○○對原告主張之前開事實並不爭執，惟以其刑事判決部分業已執行完畢
    ，不願賠償原告云云置辯；另被告上紀公司則否認其係被告甲○○之僱用人。
二、原告主張被告甲○○曾於八十八年四月二十四日下午四時許，在「風和陛廈」工
    地內，與姓名不詳之工人二人以磚塊等鈍器毆打原告，致原告受有耳膜破裂、頭
    部分別裂傷及右手指擦傷等傷害後，住院治療六日之事實，業據其提出醫療費收
    據及交通明細等件（附在台北簡易庭卷第十七頁第三十一頁）為證，並為被告甲
    ○○所不爭執，復經本院依職權調取本院八十八年度易字第二五三九號刑事卷宗
    核閱無訛，是原告主張之前開被告甲○○有傷害原告之事實，應可採信。
三、按因故意或過失，不法侵害他人之權利者，負損害賠償責任。民法第一百八十四
    條第一項前段定有明文。次按受僱人因執行職務，不法侵害他人之權利者，由僱
    用人與行為人連帶負損害賠償責任。民法第一百八十八條第一項亦有明定。本件
    被告雖各以前詞置辯；惟查，被告甲○○自陳有前開傷害原告之犯行，並因之經
    本院刑事庭判處有期徒刑四月，如易科罰金，以三百元折算一日確定，其刑事責
    任縱經執行完畢，亦不足以因此免除其依民法第一百八十四條規定應負之損害賠
    償責任，是其前開所辯，自無足採。次查，被告甲○○於前開時、地毆打原告使
    原告受有傷害，該傷害行為發生之地點（「風和陛廈」工地內），係被告上紀公
    司於斯時向訴外人德寶營造股份有限公司承攬之工程，此有工程承攬合約書一份
    附在台北簡易庭卷第三十二頁可稽，該工地之工程既係被告上紀公司承攬並交由
    被告甲○○負責其中之模板部分工程，客觀上自足堪認被告上紀公司為被告甲○
    ○之僱佣人無疑。是原告主張被告上紀公司應為被告甲○○前開侵權行為負連帶
    害損害賠償責任，尚非無據。被告甲○○嗣又稱訴外人楊炳發才是其僱佣人云云
    ，顯係為附和被告上紀公司所為之卸責之詞，與被告上紀公司空言否認被告甲○
    ○並非其受僱之員工云云，均無足採。
四、承前所述，被告既應就原告所受之損害負賠償責任，玆就原告請求賠償之金額，
    一一審酌如下：
（一）醫藥費部分：原告主張其因被告甲○○之毆打，住院治療六天，共計支出醫藥
      費一萬四千二百五十元，業據其提出忠孝醫院、耕莘醫院、及三銘西藥房收據
      （附在台北簡易庭卷第十七頁第三十一頁）為證，並經本院依職權函詢台北市
      立忠孝醫院、耕莘醫院（見本院卷第六十四至第六十六頁）無訛，是原告此項
      請求，應予准許。
（二）計程車費三千五百元：原告主張其就醫須搭乘計程車前往，惟查，原告就此部
      分之支出，並未舉證以實其說，是其請求計程車費三千五百元，即屬無據，不
      應准許。
（三）減少勞動能力部分：按「不法侵害他人之身體或健康者，對於被害人因此喪失
      或減少勞動能力或增加生活上之需要時，應負損害賠償責任。」民法第一百九
      十三條第一項定有明文。原告主張其經被告甲○○毆打成傷，因未能正常工作
      達一個月之久，減少薪資收入四萬五千三百元，業據其提出德寶營造股份有限
      公司員工薪資證明書一紙（附在台北簡易庭卷第第十六頁）為證，經核屬實，
      經審酌原告受毆打後，尚需住院治療六天，並以休養二週為合理，復經本院依
      職權函詢台北市立忠孝醫院、耕莘醫院（見本院卷第六十四至第六十六頁）無
      訛，足見原告至少有三週無法正常工作，其受傷情形，非可謂輕，是其此部分
      之請求，應予准許。
（四）精神慰撫金部分：再按「不法侵害他人之身體、健康、名譽、自由、信用、隱
      私、貞操、或不法侵害其他人格法益而情節重大者，被害人雖非財產上之損害
      ，亦得請求賠償相當之金額。」民法第一百九十五條第一項前段亦有明定。本
      件原告主張其經被告毆打成傷，住院治療，且須長期追蹤診治，且其時常感到
      精神不寧與焦慮，受有精神上之創傷。衡諸被告甲○○僅因細故即率眾持械毆
      打原告成傷，其情節不可謂不重大，原告請求被告應賠償精神慰撫金，自屬有
      據。爰審酌兩造之身分、地位、及經濟能力即原告原係任職於德寶營造股份有
      限公司競研處研二所工地監工，每月薪資收入為四萬五千三百元，被告係受僱
      於被告上紀公司之模板承包商，被告上紀公司之資本總額為一千萬，本院因認
      以其請求之慰撫金以二個月之薪資計算即九萬零六百元係屬合理。至原告請求
      超過之部分，則屬過高，應予駁回。
五、綜上所述，原告本於民法第一百八十四條第一項前段侵權行為損害賠償請求權、
    第一百八十八條僱佣人連帶賠償之規定，請求被告應連帶賠償金額在十五萬零五
    十元之範圍內為合理，及自起訴狀繕本送達翌日即八十八年十一月十一日起至清
    償日止，按年息百分之五計算之利息，為有理由，應予准許；至超過部分，則應
    予駁回。
六、原告陳明願供擔保，請准宣告假執行，就其勝訴部分，經核無不合，爰酌定相當
    之擔保金額宣告之。至原告敗訴部分，其本訴既經駁回，假執行之聲請亦失所附
    麗，應併予駁回。
七、結論：
    本件原告之訴為有理由，依民事訴訟法第三百八十五條第一項前段、第七十九條
    、第八十五條第二項、第三百九十條第二項、第四百五十一條第一項、第二項，
    判決如主文。
中      華      民      國    九十二  年      四      月      二        日
                                        臺灣臺北地方法院民事第三庭
                                        審判長法      官  謝碧莉
                                              法      官  陳芃宇
                                              法      官  林振芳
右正本證明與原本無異
本判決不得上訴
中      華      民      國    九十二  年      四      月      三        日
                                              法院書記官  葛映嵐


司法院資訊處製作；財團法人民間司法改革基金會備份。
